# IFRS下股份支付业务的递延所得税事项该如何确认？

提问人：double_p 时间：2011-07-12 11:38:25
之前跟朋友的一个讨论，让我对这个主题的递延所得税认识产生了怀疑，所以拿上来跟大家讨论下。（虽然是基于IFRS的讨论，不过我理解在递延所得税方面IFRS与CAS没有什么太大差异的） 对于权益结算的股份支付，等待期内按照权益工具的公允价值，一方计入成本或费用，一方计入资本公积。这个成本费用通常就是职工薪酬吧。如果是现金结算，就是一方计入成本或费用，一方计入负债。
在此时，由于会计与税法的差异，会产生递延所得税。因为根据会计原则，计提了未来通过权益工具或者现金支付的职工薪酬费用，而实际上并未支付，因此对应费用在税法上不予确认，需纳税调整，因此产生了对应的递延所得税资产，对方科目是递延所得税费用（贷方）。这是我的理解。而我朋友的理解是，对于权益工具结算的股份支付，由于产生了资本公积，需要对增加的资本公积计提递延所得税，产生递延所得税负债，对方科目是资本公积-递延所得税（借方）。这种说法搞得我很晕，想了很久也没想明白。想听听各位的高见。

回答人：chenyiwei
递延所得税确认的基础是暂时性差异，而暂时性差异仅存在于资产、负债的帐面价值和计税基础存在差异的场合。 在权益结算的股份支付中，由于会计分录是借记费用，贷记权益，该笔分录不涉及资产和负债，所以无论税务处理如何，都不会产生递延税款影响。
而且事实上，权益结算的股份支付的相关费用，一般理解是不能税前扣除的。 基于同样原理，对安全费、维简费等形成的专项储备余额也不应确认递延所得税资产。 对于现金结算的股份支付，如果确定在未来实际支付现金时可以按照实际支付金额税前扣除的，则对于由此形成的相关负债金额是存在可抵扣暂时性差异的，在可预见的未来很可能转回该可抵扣暂时性差异且预计转回时将有足够应纳税所得额的前提下，可确认递延所得税资产。

回答人：chenyiwei
回复 double_p 的帖子
IFRS关于股份支付和所得税会计的规定，与中国准则下基本是一致的。
“为什么"carrying amount"会是 0 呢？”是指会计上对于接受员工提供的服务，通常在接受时予以费用化处理，未形成资产；但税法上可能需要到未来实际以现金方式支付该报酬时才能税前扣除，因此从税务角度相当于有一项递延到以后年度，留待以后年度税前扣除的资产。

回答人：chenyiwei
回复 ljwshanghai 的帖子
如前所述，权益结算的股份支付不应确认递延所得税资产或负债，因为没有资产、负债的帐面价值与计税基础之间的暂时性差异，也就没有确认递延所得税的基础。
从另一方面讲，如 11 楼nikankan所言，“但对于计入资本公积的部分，由于来源于股东的捐赠，应作为应纳税暂时性差异，基于税务主管部门的净额结算，两者相抵同样不会产生递延所得税”。

回答人：chenyiwei
回复 xiaoxue09 的帖子
对权益结算股份支付相关费用能否税前列支问题并无统一规定，在实务中似乎不能税前列支的情况较为多见。个人所得税的规定较杂，包括国税函[2007]1030号、财税[2005]35号、国税函[2006]902号等，分别适用于不同的情况。

提问人：double_p 时间：2011-07-14 10:50:46
回复 chenyiwei 的帖子
陈版主解释得真明白，太感谢了！
这么理解，就是说如果未来权益工具行权时，对应的服务费用/职工薪酬可以在税前扣除，那么现时就存在一项递延所得税资产，如果什么时候都不允许税前扣除，那就是永久性差异，不存在递延所得税了。

回答人：chenyiwei
目前实务中的掌握是仅限于现金结算的股份支付可以税前扣除。

提问人：double_p 时间：2011-07-14 11:29:20
我反映比较慢，麻烦请再说详细些。如果行权费用可在税前扣除（应包括现金结算跟权益结算？）则产生可抵扣暂时性差异，可什么情况会入资本公积？你指的是权益结算的情况？你的意思是由于该股份支付并未使用公司资产，而是原自股东，因此视同捐赠，应视为应税所得，因此里外里两项抵消就没有递延所得税了。 但如果是这种情况，那么就不是规定中所说“amount of the tax deduction (or estimated future tax deduction) exceeds the amount of the related cumulative remuneration expense”的情况吧？也不会产生所得税直接计入所有者权益的情况？

回答人：chenyiwei
这一段从会计原理上是比较清楚的，与所得税确认的配比原则一致。但脱离中国目前的税务实务，目前国内的税务实务不存在此类可扣除款项大于会计上所确认费用的情况。权益结算的股份支付一般不能税前扣除。

提问人：chenyiwei 时间：2014-02-18 19:34:45
18 号公告发布之后，对此问题的处理意见已经有所变化，请参阅《计学撮要 2013 》P14“第二章 我国居民企业实行股权激励计划有关企业所得税的会计处理问题”。

回答人：chenyiwei
18 号公告发布之后，对此问题的处理意见已经有所变化，请参阅《计学撮要 2013 》P14“第二章 我国居民企业实行股权激励计划有关企业所得税的会计处理问题”。

提问人：zengfengxia 时间：2014-02-19 09:31:09
谢谢陈版，看了计学撮要中相关段落，从书中举例的情况来看（非立即行权的情况），前三年确认的递延所得税影响都是计入利润表的。而按照所得税准则第 22 条，“与直接计入所有者权益的交易或者事项相关的当期所得税和递延所得税应当计入所有者权益。”？此外， 18 号公告“（一）对股权激励计划实行后立即可以行权的，上市公司可以根据实际行权时该股票的公允价格与激励对象实际行权支付价格的差额和数量，计算确定作为当年上市公司工资薪金支出，依照税法规定进行税前扣除。”这种情况下计算的可以税前列支的当期所得税费用，是不是也属于所得税准则第 22 条规范的情况，应当那个冲减资本公积而不是计入利润表？

回答人：chenyiwei
为何把递延所得税影响计入损益而不是权益的问题，在书里的举例中有说明。当预计税前抵扣金额尚未超出累计劳务费用时，递延所得税的影响都是计入损益的。

提问人：vivalavida 时间：2015-01-17 11:15:03
看了《计学撮要 2013 》有关说明，有一个疑问，如果是上市集团公司的股票激励期权，各个子公司的高管也享受了股权激励计划。
那么每年度确认股份期权费用时在母公司层面是DR:长投；CR:资本公积，子公司层面DR:管理费用 CR:资本公积。那相应每年确认的递延所得税资产如何确认？是全部确认为母公司的递延还是在按照享受期权高管的比例在母子公司之间分摊？国税 2012 年 18 号文没有明确针对集团的股权激励说明适用性，但有一句非上市公司参照适用的说明，怎么理解？是指在期权行权时，子公司高管享受的部分能在子公司所得税层面扣除呢？还是指全部行权价差都只能在母公司（上市公司）层面扣除？ 我的思考后有两种解释，不知道对不对：（ 1 ）子公司高管的服务是子公司享受，相应的成本也应归子公司承担，其享受的股份期权行权价差是对其等待期内服务的报酬，视为子公司支付他的工资薪金支出，可以再未来行权的时候抵扣，因此形成了暂时性差异，依据子公司的税率确认递延所得税资产；而母公司提供的股份期权作为一种对子公司的投资，那么该投资在母公司层面已形成长投资产，该资产的账面价值和计税基础应该是一致的，不存在暂时性差异，因此在母公司层面不确认递延所得税资产。（ 2 ）股份期权行权时，购入股份承担价差的是母公司（上市公司），根据 2012 年 18 号文字面的意思，该价差只能在上市公司层面抵扣。因此从母公司会计处理确认的长投的账面价值小于计税基础，在母公司确认递延所得税资产。而子公司的差异因不能未来抵扣，就形成了永久性差异，不确认递延所得税资产。
请陈版指教

回答人：chenyiwei
如你所述，关键是首先要搞清楚这部分对子公司高管的激励支出能否扣除和在哪一方扣除。如果在子公司扣除，则（ 1 ）合理；反之则（ 2 ）合理。建议与当地主管税务机关沟通确认扣除方法。

提问人：chx1015 时间：2016-06-18 18:04:07
请教陈版，《计学撮要 2013 》最后将行权日内在价值与确认费用差额对所得税影响全额计入了资本公积，该笔分录应该是：借：应交税费 320000 所得税费用 -225200 贷：资本公积-其他资本公积 94800 么？ 如果最后确认的资本公积是其他资本公积，应在行权时全额转入资本公积-股本溢价么？

回答人：chenyiwei
建议明确各科目之间的对应关系，如应交税费应对应于“所得税费用——当期所得税费用”，递延所得税资产转回金额计入损益的部分是借记递延所得税费用等，以免科目使用不恰当，招致误解。

提问人：alienchau 时间：2017-02-26 18:58:20
@chenyiwei陈版主，我想咨询关于股权激励费用确认递延所得税资产的问题 我参考了计学撮要中的说法，估计的未来可抵扣部分如果超过本期实际计入的费用，那么确认的递延所得税资产要计入资本公积。 如： 2015 年实际计入了 1000 万的费用，但预计 2016 年可抵扣 3000 万的费用，那么差额 2000 万要确认递延所得税资产并计入资本公积，假如税率是10%，那么就是 200 万计入资本公积。
2016 年实际抵扣的时候，这个递延所得税资产我如何转销呢？是与资本公积对冲么？

回答人：chenyiwei
首先要注意：资本公积和所得税费用不是一次确认的，而是逐年确认的，所以你说的 200 万在 2015 年记入资本公积的说法不准确。其次，后续转销时的处理并不是与资本公积对冲，请参考其中的举例。